【裁判字號】    92,易,85
【裁判日期】    920130
【裁判案由】    贓物
【裁判全文】
臺灣臺中地方法院刑事判決                            九十二年度易字第八五號
    公  訴  人  臺灣臺中地方法院檢察署檢察官
    被      告  乙○○  男  四.
右列被告因贓物案件，經檢察官提起公訴（九十一年度偵字第二一六００號），本院
判決如左：
    主  文
乙○○故買贓物，處拘役拾日，如易科罰金，以佰元折算壹日。
    事  實
一、乙○○明知某真實姓名、年籍不詳之人所持有之摩托羅拉牌Ｖ六０型行動電話手
    機一支（為甲○○以新臺幣（下同）一萬七千元購得，於民國九十一年九月初在
    臺中市○村路○段二二號十四樓豪億三溫暖內失竊）係屬贓物，竟基於故買贓物
    之犯意，於九十一年九月初某日，在臺中市干城車站市場內，以其所有之摩托羅
    拉牌三八八型行動電話手機向上開不詳姓名之人交換上開摩托羅拉牌Ｖ六０型及
    摩托羅拉牌Ｃ二八九型行動電話手機各一具，嗣乙○○於九十一年九月十七日晚
    間八時許將上開摩托羅拉牌Ｖ六０型行動電話手機以六千四百元之代價出售予不
    知情之「人間通訊行」負責人楊秀枝，楊女再將該行動電話手機一具出售予不知
    情之吳明哲，嗣經警以該摩托羅拉牌Ｖ六０型行動電話手機序號0000000
    00000000號調閱通聯紀錄，查悉該手機係由吳明哲使用，始於九十一年
    十月三十一日輾轉查獲乙○○。
二、案經臺中縣警察局移送臺灣臺中地方法院檢察署檢察官偵查起訴。
    理  由
一、訊據被告乙○○固坦承有於九十年九月初某日，在臺中市干城車站旁之市場，以
    其所有之摩托羅拉牌三八八型行動電話手機人交換上開摩托羅拉牌Ｖ六０型及摩
    托羅拉牌Ｃ二八九型行動電話手機，再以六千四百元之代價出售予證人楊秀枝之
    事實，惟否認故買贓物犯行，辯稱：伊並不知道該摩托羅拉牌Ｖ六０型行動電話
    手機係贓物，上開手機係和證人王勝男交換互易取得，其有詢問王某行動電話手
    機來源是否正常，方與之互易，其不會購買來路不清之物品云云。經查：上開摩
    托羅拉牌Ｖ六０型行動電話手機係被害人甲○○所有，且於九十一年九月初在臺
    中市○村路○段二二號十四樓豪億三溫暖內失竊等情，業據被害人甲○○於警訊
    時陳明，而上開手機嗣由證人吳明哲向人間通訊行負責人楊秀枝以其有之Ｉ六六
    型ＯＫＷＡＰ行動電話手機並支付五千元之代價取得，並由吳明哲使用一節，業
    據證人吳明哲、楊秀枝於警訊時陳述明確，並有收據影本一紙、行動電話呼叫器
    線上查詢作業二紙、電話通聯紀錄一紙在卷可參，而證人楊秀枝係以六千四百元
    之代價向被告購得上開摩托羅拉牌Ｖ六０型行動電話手機一具，業據被告供明及
    證人楊秀枝證述明確。被告於審理中雖辯以不知該行動電話手機係贓物，並稱其
    係在玩手機，玩過後就賣掉，其賣手機可說都是賠錢云云。惟查：被告於警訊時
    供稱其在印刷廠工作，副業是販賣手機等語，復於偵查中供承其從事印刷業，對
    手機很有興趣，所以會買來轉賣，賺一點差額，每支大約有二、三百元利潤等語
    ，另證人王勝男於偵查中證稱其和被告均係在干城車站的跳蚤市場擺手機及週邊
    商品等語，核與被告於偵查中供稱其係買賣手機賺取差額一節相符，足徵被告係
    從事販賣行動電話手機之業者，其於審理中辯稱其僅係「玩」手機，玩過就賣掉
    ，可說都是賠錢云云，顯非事實。被告於偵查中復供稱其有預見中古手機可能是
    贓物，但不知那一支是贓物等語，復稱其承認有收受贓物，請求罰金或緩刑云云
    ，顯見被告就上開行動電話手機已有贓物之認識，其事後辯稱交換互易取得行動
    電話手機時，其有詢問該行動電話手機來源是否正常，其不會購買來路不清之物
    品云云，應係事後卸責之詞，不足採信。被告係從事手機買賣之業者，其對取得
    行動電話之來源是否可疑，應有相當之知識經驗得以判斷，且於偵查中供承有預
    見中古手機可能是贓物，復坦承犯行，被告就上開手機係贓物確有認識，竟仍與
    他人互易取得。被告雖另稱上開行動電話手機係向證人王勝男互易取得，然為證
    人王勝男於偵查中否認，並證稱其購買行動電話手機均會要求出賣人出具讓渡書
    ，並提出讓渡書一紙為憑云云。惟姑不論被告是否確係和證人王勝男互易取得上
    開行動電話手機，仍無解犯行之成立。綜上，本件事證明確，被告犯行堪以認定
    ，應予依法論科。
二、按收受贓物罪，所稱之「收受」，係指無償取得贓物行之為，至於凡有償取得贓
    物之所有權者，即為「故買」贓物，除買賣外，包括互易、清償債務、代物清償
    、有利息消費借貸等均屬之。核被告乙○○所為，係犯刑法第三百四十九條第二
    項故買贓物罪。爰審酌被告犯罪之動機、目的、手段、品行，及被告故買贓物使
    被害人追償更加造成困難，暨所故買贓物之手機價值不高，其犯罪所生損害非鉅
    ，並否認犯罪之犯後態度等一切情狀，量處如主文所示之刑，並諭知易科罰金之
    折算標準，以示懲儆。又被告於偵查中雖坦承犯行，惟於審理中狡言卸責，其雖
    無前科，惟本院認其歷經此次偵審程序，仍輕啟僥倖之心，砌詞圖卸，非惟犯後
    態度難認良好，且尚難認有何實據可認其無再犯之虞，本院不予緩刑之諭知。又
    被告聲請對證人王勝男測謊云云，惟本院認被告究係與王某或他人互易取得行動
    電話手機與否，仍無解其犯行之成立，對其測謊並無必要，附此敘明。
據上論斷，應依刑事訴訟法第二百九十九條第一項前段，刑法第三百四十九條第二項
、第四十一條第一項前段，罰金罰鍰提高標準條例第一條前段、第二條，判決如主文
。
中      華      民      國      九十二     年     一    月      三十    日
                                  臺灣臺中地方法院刑事第二庭
                                      法  官  陳  葳
右正本證明與原本無異
如不服本判決，應於收受本判決後十日內向本院提出上訴書狀，其未敘述上訴理由者
，並得於提起上訴後十日內向本院補提理由書狀（均須按他造當事人之人數附繕本）
「切勿逕送上級法院」
                                      書記官
中      華      民      國      九十二      年    一    月      三十    日
附錄法條：
刑法第三百四十九條
收受贓物者，處三年以下有期徒刑、拘役或五百元以下罰金。
搬運、寄藏、故買贓物或為牙保者，處五年以下有期徒刑、拘役或科或併
科一千元以下罰金。
因贓物變得之財物，以贓物論。


司法院資訊處製作；財團法人民間司法改革基金會備份。
